# 长期股权投资确认问题---求助陈版

提问人：neaulian 时间：2016-04-13 09:35:10
陈版，您好！有个问题咨询下您。 背景：A公司有二种主业，一是房地产开发及配套服务，二是投资业务，其中投资主要投的是初创型的科技研发企业； A公司拟上市，事务所在进行三年一期审计，正在梳理长投业务； 假如 14 年年底A公司投资了B公司初始投资成本 100 万 B公司计入实收资本 20 万 资本公积 80 万 A投资B占比为20% 按权益法核算 15 年底B公司净资产为 150 ，具体为实收资本 100 万 资本公积 80 未分配利润-30 ； 由于B是一家初创的科技研发企业 A之所以投资B是因为看中B企业研发团队以及未来发展的前景 当时投资时也无法取得可辨认净资产的金额 ； 请问 15 底A公司对B公司的长投应该确认为多少？ （PS：负责年审的事务所的意见是：由于取不到投资时的公允价值，无法采用复杂权益法，只能采用简单权益法，即 15 年对B公司的长投按B公司的净资产与持股比例来计算=150*20%，与初始投资成本 100 的差额调减资本公积） 对于该事务所提出的意见是否可行，事务所说处理源自准则，可是我也没找到相关的准则规定，因为这样处理话，A公司以溢价每投资一家企业，A公司的净资产就会减少一部分，对A企业很不利，还请陈版解惑，非常感谢！

回答人：chenyiwei
事务所的意见似乎不合理。 因为该公司有两种主业，所以不是 2014 年修订后合并报表准则所定义的“投资性主体”，对具有重大影响的被投资企业应采用权益法核算（提示：请关注与被投资方的股东有无对赌条款，这会影响能否使用权益法的判断，以及核算结果）。在权益法核算中，如果无法确定被投资方单项可辨认净资产于投资取得日的公允价值的，则采用简单权益法（不进行可辨认净资产公允价值调整）也是允许的，但需在附注中对此予以特别说明，并且对投资成本超出在被投资方帐面净资产中份额的差额不应冲减资本公积，而是应当不调整投资成本，但在期末减值测试时从严把握。

提问人：swc14995 时间：2016-04-14 18:00:31
陈版，您好！ 关于问题中提到的A公司溢价投资别的公司后，会对A公司的净资产产生不利影响，这一论断而言。是基于事务所的意见是以简单权益法确定公允价值并以此来确定长期股权投资的成本，并将差额调减A公司资本公积的处理方式。 这个问题我有两点看法： 第一，事务所的处理意见应该是不正确的，因为是市场公平交易，双方之间的对价应该就视为是公允的，长期股权投资的成本就应该以支付的对价确认，即便是高于可辨认净资产的部分，也应该是在合并的时候确认为商誉，而没有可能在初始投资时就减少成本，至于冲减资本公积，好像没有在准则里面看见过相关的论述啊。 第二，市场公平交易的长期股权投资，应该不会在初始确认的时候就产生损失的，更不会直接影响净资产的，即便带来损失，也是在持有期间以投资损益或者减值的形式产生吧，不存在溢价投资必然带来损失的说法的。 以上两点，还请指正。

回答人：chenyiwei
基本赞同你的理解。但要注意：因为只是权益法核算，所以不单独确认商誉，而是并入在长期股权投资账面价值中的。

提问人：neaulian 时间：2016-04-14 21:39:01
谢谢陈版不吝赐教！ 1 、A投资B并无对赌协议，陈版解答中有提到“投资性主体”，我有个疑问就是即使A主营是投资业务符合'“投资性主体”定义，A仍然只是对B具体重大影响，以权益法核算，还需要做什么特殊处理吗？
2 、另我看陈版对swc14995的点评"基本赞同你的理解。但要注意：因为只是权益法核算，所以不单独确认商誉，而是并入在长期股权投资账面价值中的。" 意思是不是对于权益法来说，商誉已经包含在长期股权投资的成本里了？
谢谢 ！

回答人：chenyiwei
1 、如果是投资性主体，则此类投资应指定为以公允价值计量且其变动计入当期损益的金融资产。 2 、是。